臺灣高等法院交通事件裁定　　　　　　 94年度交抗字第174號
抗　告　人
即受處分人　甲○○
上列抗告人因違反道路交通管理處罰條例案件，不服臺灣桃園地
方法院中華民國94年2月18日裁定（93年度交聲字第582號），提
起抗告，本院裁定如下：
    主  文
抗告駁回。
    理  由
一、本件抗告人即異議人即受處分人甲○○所有之車牌號碼GJ─
    3931號自用小客貨車，於民國93年5月27日上午8時43分許，
    在行經桃園縣八德市○○路與永豐路之設有燈光號誌管制之
    交岔路口，竟在交通號誌已轉紅燈狀態下左轉，插入永豐路
    及永豐南路雙向車流中，險與他車擦撞，危險駕駛，經員警
    以哨音及手勢攔停，該車假意靠右停車，待員警走近時，該
    車即加速駛離，桃園縣政府警察局交通隊八德小隊遂以受處
    分人有違反道路交通管理處罰條例第53條第1項、第60條第2
    項第1款及第43條4項之紅燈左轉（闖紅燈）、不服從交通勤
    務稽查及以危險方式在道路上駕駛汽車等規定，製開桃警局
    交字第Ｄ1Ａ136795號、第Ｄ1Ａ136796號違規通知單舉發，
    受處分人申訴否認前開事實，經桃園縣警察局八德分局函覆
    查獲經過，遂依據違反道路交通管理事件統一裁罰基準及處
    理細則第41條第4項及道路交通處罰條例第85條第3項規定，
    填製桃監裁罰字第裁52－Ｄ1Ａ136795號、第裁52－Ｄ1Ａ13
    6796號裁決書，處分汽車所有人新台幣三千六百元、違規記
    點4點及吊扣汽車牌照3個月。
二、受處分人甲○○對該處分聲明異議，其異議意旨略以：異議
    人即受處人未駕車到達該地點，故具狀聲明異議，請求撤銷
    原處分等語。
三、經查：
  (一)本件異議人甲○○所有之車牌號碼GJ─3931號自用小客貨車
    於93年5 月27日上午8 時43分許，在行經桃園縣八德市○○
    路與永豐路之設有燈光號誌管制之交岔路口時，為桃園縣政
    府警察局交通隊八德小隊警員江中俊發現闖紅燈左轉，插入
    永豐路及永豐南路雙向車流中，險與他車擦撞，危險駕駛，
    經員警以哨音及手勢攔停，該車假意靠右停車，待員警走近
    時，該車即加速駛離，而予以填單舉發，有桃警局交字第Ｄ
    1 Ａ136795號、第Ｄ1 Ａ136796號舉發違反道路交通管理事
    件通知單在卷可稽。
  (二)本件異議人於聲明異議狀中雖主張伊未駕車到達上開違規地
    點，惟其於原審93年12月27日調查時則稱：「我後來回想，
    我曾經有一次在八德市○○○○路口，當時交通流量很大，
    我是在車流裡面最後一輛車，我要過十字路口的時候還是綠
    燈，但等我過去的時候已經紅燈了，我不曉得如何處理，我
    看到警員在揮棒，我以為是要我趕快過去，所以我就趕快過
    去，但這件事情的正確日期我忘記了，是否是這件舉發的我
    也不曉得」等語，足見異議人所稱伊未駕車到達上開違規地
    點一節，並非事實。而異議人駕駛上開自用小客貨車於上開
    時、地，在交通號誌已轉紅燈狀態下左轉，插入永豐路及永
    豐南路雙向車流中，險與他車擦撞，經員警以哨音及手勢攔
    停，該車靠右停車，待員警走近時又加速駛離等情，已據證
    人即舉發本件違規之警員江中俊於原審93年12月27日訊問時
    到庭證述明確（其略稱：「我當天我是早上七點到九點，在
    那個路口執行交警勤務。當時是我正在舉發上一件交通違規
    的時候，我抬頭看，當時永豐路與永豐南路的方向是綠燈，
    廣福路已經是轉紅燈了，那輛車是由廣福路要左轉永豐路，
    我看到那台車的時候它已經超越停止線，並沒有停的意思，
    而是要永豐路與永豐南路的車子讓它先通行，那台車進入永
    豐路的時候，我就過去攔它，那台車在距離廣福路口大約五
    十公尺左右的地方它有停下來，但我走過去的時候他就開走
    了。‧‧‧【那台車你能夠確定是因為你攔它，它才停下來
    的？】是，因為當時它並沒有理由停在那個地方。【當時你
    有穿著警員的制服？】有。【你有拿指揮棒？】有。【你說
    你當時是在開上壹個違規的罰單，你人站在何處？】我站在
    永豐路與廣福路路口的路角。【當時你在那個地口執行交警
    勤務的有幾個警員？】就只有我壹個人。【當時還有無其他
    義務的交通警員？】都沒有。【當時你能夠清楚看到該部車
    子的車號？】可以。【那部車的顏色你是否有看清楚？】有
    。【現在是否還記得什麼顏色？】它是藍色的自小貨車，棚
    子是銀色的。【你剛才說到你要走過去的時候車子就離開，
    你走多遠的地方車子就離開？】我開始走四、五部路它就離
    開。【當時那部車子距離你還有四十幾公尺的距離？】大約
    。【在你跟那部車子的中間是否還有其他車輛停止？】當時
    沒有。」等語）。衡以常情，證人江中俊警員於當時既在執
    行交警勤務，其人又是站在永豐路與廣福路路口的轉角處開
    立罰單，其自不可能係在指揮廣福路上之車輛通行，而其以
    哨音及手勢攔停車輛，駕駛人見之亦不可能不知是因何事為
    警查攔停，且在當時並無其他警員或義務交通警員協助指揮
    交通，因而異議人所稱「我看到警員在揮棒，我以為是要我
    趕快過去，所以我就趕快過去」云云，顯與常情有違。又異
    議人領有汽車駕駛執照，且有相當之駕駛經驗，其對於交通
    警察之指揮手勢的意義實難諉為不知，況如前所述，證人江
    中俊警員當時並非站立於路口中央指揮交通，是異議人所辯
    ：「交通警察指揮的手勢我不是很懂，他經常嗶！嗶！的，
    我認為這就是要我們趕快通過的意思」云云，顯為事後卸責
    之詞，不足採信。
  (三)又證人江中俊為依法執行勤務之員警，與異議人毫無怨懟，
    衡情當無自陷偽證罪而構詞誣賴異議人之理，復查無積極證
    據足以證明證人上開證述係屬虛偽，且交通警察製單舉發違
    反道路交通管理處罰條例所列之違規事實，本質上為行政處
    分，係公務員基於職務上之權力，依法就特定之具體事件所
    為之具公法上效果之單方面行政行為，基於公務員為公法上
    行為具有公信力之原則，該行政行為當可被推定為真正，其
    據以依法處分之事實認定亦為正確無誤。本此公信原則，乃
    立法者賦予行政機關制定違反道路交通事件統一裁罰標準及
    處理細則，使執勤警員得當機處分以達其維護交通秩序、安
    全之行政目的。若謂公務員一切行政行為均需預留證據以證
    其實，則國家行政勢必窒礙難行，據此，刑事訴訟法就犯罪
    證據有關之規定中，與屬行政秩序罰之交通違規裁罰本質不
    合之部分，自不在準用之列。是本件異議人既未就其所主張
    執勤員警之舉發有誤乙節提出相關證據以供調查，本院亦查
    無任何證據足資證明執勤員警有捏造事實違法取締之情事存
    在，則執勤警員本其維護交通秩序、安全職責所為之舉發，
    自應受到合法、正確之推定。
  (四)再警方取締交通違規事件，其以照相方式取證者，固足為違
    規之證明，惟警員當場舉發者，舉發之員警本身之目睹、耳
    聞，亦為違規人違規之證明，非必所有之違規事件，均需有
    照相方足為違規之證據。況警察執行勤務，事項繁瑣，且違
    規情形一過即逝，並非長期存在，何能要求警察必備有照相
    機取證？是本件縱無舉發照片為佐證，然異議人之違規行為
    既經證人江中俊證述明確，且其所述內容並無何矛盾或違背
    經驗法則之處，自得為本院判斷之依據。
  (五)綜上所述，異議人之上開違規行為既經證明，而其又未提出
    對其有利之相關證據供法院調查，則其泛以前詞置辯，自不
    足採。是本件異議人所有上開自小客貨車之違規事實明確，
    原審以異議人之異議無理由，以裁定駁回，於法並無不合，
    抗告意旨仍執前詞，否認有違反道路交通管理處罰條例之情
    事，核無理由，應予駁回。
四、據上論結，應依道路交通案件處理辦法第26條，刑事訴訟法
    第412條，裁定如主文。
中　　華　　民　　國　　94　　年　　4 　　月　　7 　　日
                  交通法庭審判長法  官　吳　敦
                                法  官　張傳栗
                                法  官　沈宜生
以上正本證明與原本無異。
不得再抗告。
　　　　　　　　　　　　　　　　書記官　陳雅加
中　　華　　民　　國　　94　　年　　4 　　月　　11　　日
